【裁判字號】    92,交上易,482
【裁判日期】    921211
【裁判案由】    過失傷害
【裁判全文】
臺灣高等法院刑事判決                          九十二年度交上易字第四八二號
    上  訴  人
    即  被  告  甲○○
    選任辯護人  林廷隆律師
右上訴人因過失傷害案件，不服臺灣臺北地方法院九十二年度交易字第四０號，中華
民國九十二年八月二十八日第一審判決（起訴案號：臺灣臺北地方法院檢察署九十一
年度偵字第八六一二號），提起上訴，本院判決如左：
    主  文
上訴駁回。
    事實及理由
一、本案經本院審理結果，認第一審以上訴人即被告甲○○犯刑法第二百八十四條第
    二項前段從事業務之人因業務上之過失傷害罪，判處有期徒刑伍月，並諭知易科
    罰金折算之標準為三百元折算一日，認事用法及量刑均無不當，應予維持，並引
    用第一審判決書記載之事實、證據及理由（如附件）。
二、被告之上訴意旨雖以：
  (一)證人即員警乙○○在原審證稱：（本案車禍二輛機車受損狀況）我沒有印象，我
    要看資料等語。可知原判決所謂「告訴人所乘機車車禍後僅右側後視鏡斷落；..
    . 經證人即當日據報到場採證、處理之臺北市政府警察局信義分局交通分隊員警
    乙○○證述甚明云云，本屬無據。況且案發時被告所乘機車與告訴人所乘機車「
    在併排直行狀況之下」，依常理二車跟本不會發生碰撞；應如證人乙○○所言「
    應有一輛車偏向另一輛。
  (二)臺北市○○路西向東方向之車道共有二車道，被告駕駛之機車係行駛於外側車道
    之最右邊，其右邊即係人行道，而告訴人之機車係在被告之左邊，因被告駕駛之
    機車其右邊即係人行道，所以不太可能有突然偏向之行為，反之，告訴人駕駛之
    機車係行駛於被告之左側，比時為下班交通巔峰時間，人車眾多，尤其是告訴人
    駕駛之機車之左邊有汽車行駛，機車超車時，亦是從告訴人之左邊即內側車道抄
    車。所以比較可能之情形，應係告訴人碰到汽車駛過或其他機車超車之狀況而突
    然偏向與被告駕駛之機車擦撞，才造成本案車禍。
  (三)再就兩車受損之情形而言，告訴人係右照後鏡斷落，而被告之機車係左照後鏡歪
    曲，則依物理學之反作用力原理可知，被告之機車係遭告訴人所駕駛之機車擦撞
    。
  (四)就保持行車安全間隔而言，被告駕駛之機車係行駛於外側車道，其右邊即係人行
    道，而告訴人之機車係行駛於被告之內側，因被告駕駛之已瀕臨人行道，而告訴
    人之機車係在內側，所以應保持安全間隔者係告訴人而非被告。且被告頭戴安全
    帽，眼睛餘光有限，無法看到左側或左後側一點點，而機車後照鏡亦有死角無法
    看到左側或左後側一點點，如何要求被告去注意左側告訴人駕駛機車之情形。
  (五)被告主要之職責係收受客戶送來之貨物將之裝上超峰公司之貨車，或係貨車到站
    後，將貨車上之貨物卸下，等代貨主到站取貨，有必要時，才應客戶之要求，將
    貨裝上機車載運至客戶處，由客戶收取貨物，所以機車載運貨物並不是被告之主
    要職務而係伴隨之職務。被告於本件車禍發生時已下班，根本非執行業務之行為
    ，所以原判決認被告所涉為業務過失傷害，認事用法亦有誤。
  (六)若認被告有過失，亦請審酌被告係自首，有和解之誠意，告訴人與有過失等情，
    撤銷原判決，另為從輕適法之判決。
三、惟查：
  (一)告訴人於發生車禍後，即經送醫急救；其遺留現場之機車，右側後視鏡已然斷落
    ，有肇事後告訴人遺留現場機車之照片在卷可稽（見偵查卷第三頁）。而被告之
    機車於肇事後，則經其任意牽離現場；依所拍攝之照片，並未見有明確之左後照
    鏡歪曲情事；且現場已遭被告任意破壞，被告騎乘之機車縱有左後照鏡歪曲情事
    ，亦無從查證係何原因所致。從而原判決認定「告訴人所乘機車車禍後僅右側後
    視鏡斷落」乙節，並無不當之處。
  (二)原判決所謂「併排直行」，僅係在指肇事前告訴人、被告雙方騎乘機車行進之方
    向，並非在指「幾何學」上「平行」、「無交集」之觀念。二輛併行之機車，因
    漸行漸近互不相讓而至發生擦撞，乃屬事所常見。上訴意旨所指：案發時被告所
    乘機車與告訴人所乘機車「在併排直行狀況之下」，依常理二車跟本不會發生碰
    撞乙節，並不足採。
  (三)本件縱如被告所述，渠騎乘之機車係行駛於外側車道之最右邊，其右邊即係人行
    道，因被告駕駛機車之右側即係人行道，則其偏向右方行駛之可性固然極低；但
    並不能執此即斷言被告騎乘之機車無偏向另一方（左方）前行之可能。上訴意旨
    所指「所以不太可能有突然偏向之行為」云云，並無跟據。上訴意旨另指「所以
    比較可能之情形，應係告訴人碰到汽車駛過或其他機車超車之狀況而突然偏向與
    被告駕駛之機車擦撞，才造成本案車禍」等語，則未據其未提出相關資料以供本
    院查證，應係被告個人臆測之詞，毫無足取。
  (四)被告於肇事後擅自將其所騎乘之機車牽離現場，肇事現場已遭被告任意破壞，有
    如前述。而被告騎乘之機車是否確實因本案之車禍而有左後照鏡歪曲之情事？其
    所指左後照鏡歪曲之情形究竟如何？係歪曲向前或歪曲向後？皆未據被告提出明
    確之說明及相觀之資料；乃辯護意旨竟即斷言「就兩車受損之情形而言，告訴人
    係右照後鏡斷落，而被告之機車係左照後鏡歪曲，則依物理學之反作用力原理可
    知，被告之機車係遭告訴人所駕駛之機車擦撞」云云，自屬無稽。
  (五)按汽（機）車行駛時，駕駛人應注意車前狀況及兩車併行之間隔，並隨時採取必
    要之安全措施，道路交通安全規則第九十四條第四項定有明文；此項規定於任何
    人、在任何情況下均應遵守。本案被告果若認為行進之外側車道路幅不夠，與告
    訴人騎乘之機車併行時不足以保持適當之安全間隔，即應落後行駛在告訴人騎乘
    機車之後，自無容許兩人爭道行駛互不相讓之理。而依肇事時之天候、路面狀況
    ，又無不能注意兩車併行間隔之情事；乃雙方竟均未能注意保持安全間隔，繼之
    又因兩車漸行漸近而致擦撞，則被告及告訴人雙方對於車禍之發生均有過失，自
    可認定。又查，任何車輛之照後鏡及任何人之眼睛餘光均有死角，此為必然之理
    ；即係因為有此等餘光死角，是以更須注意保持行車之安全間隔；並不因有此種
    餘光死角，即得執為不保持安全間隔之適法理由。被告所辯：應保持安全間隔者
    係告訴人而非被告，且被告頭戴安全帽，眼睛餘光有限，機車後照鏡亦有死角，
    如何要求被告去注意左側告訴人駕駛機車之情形云云，委無足取。
  (六)被告為超峰運送公司外務員，負責裝卸貨物及騎乘設有載貨金屬貨架之重型機車
    運送貨物，為從事駕駛業務之人，車禍當日被告所騎乘之車牌號碼ＡＤＣ｜八九
    一號重型機車座位後方設有載貨金屬貨架，乃被告平日用以載運貨物之用，業據
    原審查證屬實，有超峰運送公司（九二）超總外字第００七號覆函暨出勤值班紀
    錄表、打卡單、臺北市政府警察局信義分局北市警信分刑字第０九二六二０二三
    一００號覆函暨訪問記錄、車輛照片可按；即被告於上訴意旨中亦不否認騎乘本
    案機車送貨，為其附隨業務。則其騎乘本案機車即係其業務上行為，尚不得以係
    下班期間騎乘機車，非載運公司貨物，而認與其業務無關。上訴意旨所辯：機車
    載運貨物並不是被告之主要職務而係伴隨之職務；被告於本件車禍發生時已下班
    ，根本非執行業務之行為，所以原判決認被告所涉為業務過失傷害，認事用法有
    誤云云，亦不足採。
  (七)本案告訴人丙○○騎乘車牌號碼ＤＴＰ｜五一九號輕型機車疏未注意與併行之其
    他車輛保持安全間隔，亦為肇事之原因；及被告係自首接受裁判各節，已據原判
    決於事實、理由中詳為敘明。被告肇事後始終未能與告訴人達成和解賠償損害，
    於訴訟中又多方飾詞卸責未見悔意；故本院認為不宜予以減輕其刑，或為緩刑之
    宣告。
四、被告之上訴為無理由，應予駁回。
據上論結，應依刑事訴訟法第三百七十三條、第三百六十八條，判決如主文。
本案經檢察官林炳雄到庭執行職務。
中      華      民      國    九十二    年     十二     月     十一     日
                              臺灣高等法院刑事第十二庭
                                  審判長法  官   劉  景  星
                                        法  官   陳  志  洋
                                        法  官   陳  博  志
右正本證明與原本無異。
不得上訴。
                                        書記官   陳  嘉  文
中      華      民      國    九十二    年     十二     月     十五     日
附錄本案論罪科刑法條全文
中華民國刑法第二百八十四條(過失傷害罪)
因過失傷害人者，處六月以下有期徒刑、拘役或五百元以下罰金，致重傷者，處一年
以下有期徒刑、拘役或五百元以下罰金。
從事業務之人，因業務上之過失傷害人者，處一年以下有期徒刑、拘役或一千元以下
罰金，致重傷者，處三年以下有期徒刑、拘役或二千元以下罰金。


司法院資訊處製作；財團法人民間司法改革基金會備份。
